【裁判字號】    95,保險小上,5
【裁判日期】    951120
【裁判案由】    給付保險金
【裁判全文】
臺灣臺中地方法院民事裁定  95年度保險小上字第5號
上  訴  人  國泰人壽保險股份有限公司
法定代理人  丙○○
訴訟代理人  乙○○
被上訴人    甲○○○
                      號
上當事人間請求給付保險金事件，上訴人對於中華民國95年8月1
1日本院臺中簡易庭94年度中保險小字第11號第一審判決提起上
訴，本院裁定如下：
    主    文
上訴駁回。
第二審訴訟費用新台幣壹仟伍佰元由上訴人負擔。
    理    由
一、按對於小額程序之第一審裁判之上訴，非以其違背法令為理
    由，不得為之，民事訴訟法第436條之24第2項定有明文。所
    謂判決違背法令係指判決不適用法規或適用不當者而言。且
    依同法第436條之25規定，上訴狀應記載上訴理由，並表明
    原判決所違背之法令及其具體內容，以及依訴訟資料可認為
    原判決有違背法令之具體事實，上訴狀或理由書如未依此項
    方法表明者，即難認為已對小額訴訟第一審判決之違背法令
    有具體之指摘。
二、上訴意旨略以：兩造於原審合意將被上訴人是否有住院之必
    要性等相關問題送請台大醫院鑑定，原審法院於言詞辯論期
    日，僅詢問兩造對於台大醫院鑑定報告之意見，並未提及被
    上訴人信賴醫師之指示，使上訴人並未就該事實為攻擊防禦
    ，嗣後原判決竟未以台大醫院之鑑定報告作為判決依據，認
    定被上訴人係信賴醫師之指示，使當事人無法預知法院之心
    證內容，造成突襲性裁判，違背辯論主義而構成判決違背法
    令。又，原審並無任何證據顯示醫師有指示被上訴人應繼續
    住院或被上訴人主動要求住院，在未詢問主治醫師是否認為
    被上訴人有住院必要之前，即以「病人均信賴醫師之指示住
    院」而為判決，似有認定事實與卷附證據資料不符及違反醫
    學專業經驗法則。又被上訴人在糖尿病無任何併發症之情形
    下，於民國93年至94年間，每次住院天數平均達14.5日，依
    研究報告所載，2003年每位糖尿病患者住院次數平均每年
    1.926次，八成以上糖尿病患者一年住院次數少於2次且住院
    天數為10日內，足證被上訴人在無併發症下之住院週期不符
    常理等語。
三、上訴人主張原判決有違反辯論主義之違法，係以原審法院以
    「被上訴人均信賴醫師之指示」為裁判之基礎，上訴人在審
    理期間並未意識到法院將以此作為判決之基礎，致無法預知
    法院之心證，提出不同之事證與意見，惟民事訴訟除法律別
    有規定外，不得斟酌當事人所未提出之事實，此為辯論主義
    之內容，被上訴人於起訴狀記載：「原告住院係醫院（師）
    認有住院治療14天之必要，依病情所需要住院治療。因此14
    天天數並非原告主張住院天數，亦有主治醫師診斷書及住院
    醫護人員治療診斷可證明原告病情治療所需要治療天數」等
    語，被上訴人信賴醫師指示住院一節，並非兩造所未主張，
    上訴人主張原判決有辯論主義之違反，雖已揭示該法則之旨
    趣，惟未揭示原判決違反辯論主義之具體事實，難認為已對
    原審判決違背法令有具體之指摘。又法院固得就鑑定人依其
    特別知識觀察事實，加以判斷而陳述之鑑定意見，依自由心
    證判斷事實之真偽。然就鑑定人之鑑定意見可採與否，則應
    踐行調查證據之程序而後定其取捨。倘法院不問鑑定意見所
    由生之理由如何，遽採為裁判之依據，不啻將法院採證認事
    之職權委諸鑑定人，與鑑定僅為一種調查證據之方法之趣旨
    ，殊有違背。本件經原審送國立台灣大學醫學院附設醫院鑑
    定結果，認：「一、住院是否為必要性：按相關病歷記載，
    甲○○○女士（以下簡稱李陳女士）為糖尿病患者，同時併
    發有高血脂症，入院時之主訴為上腹不適感約一週，入院當
    天之空腹血糖值為436mg/dl、尿糖檢驗呈現（＋＋＋）反應
    、糖化血色素值為10.1％，三酸甘油濃度為326mg/ dl，以
    上數據顯示李陳女士入院前2~3個月內之血糖控制不良，連
    帶引起血脂質之代謝紊亂，加上李陳女士有上腹不適感之主
    訴，因此有入院控制血糖並查明上腹不適感原因之必要。
    二、住院期間是否有實際接受積極治療：李陳女士於入院當
    天晚上9時之血糖測值為391mg/dl，當時曾給予8單位之胰島
    素注射，同時醫師處方3種口服降血糖藥物予以治療，並每
    日施行2至4次之血糖值監測。由血糖紀錄單之記載顯示李陳
    女士於94年9月7日至94年9月18日間，每天都有施行2次以上
    之血糖監測。此外，針對李陳女士之入院主訴，醫師亦予以
    安排94年9月9日行胃鏡檢查，檢查結果顯示有多處胃糜爛之
    現象。因此實際上李陳女士有接受積極治療。三、住院日數
    是否相當、合理：根據『血糖值紀錄單』之血糖監測數值顯
    示，李陳女士於住院前6天（94年9月11日以前）之血糖值仍
    大多超過200mg/dl，因此尚有留院積極控制血糖之需要。94
    年9月12日以後，血糖值大致還算控制得宜（雖仍偶有超過
    200mg/dl之現象），且胃鏡檢查結果顯示之胃糜爛現象只需
    給予口服藥物即可，不一定要住院治療。根據『生命徵象紀
    錄單』之記載，李陳女士於住院期間偶有血壓偏低現象，其
    最低數值（收縮壓90mmHg、舒張壓44mmHg）出現於94年9月
    15日下午1時之量測點，此現象或許與其疾病狀況或藥物使
    用有關，檢視病歷紀錄，此低血壓現象為一暫時性之表徵，
    且醫師未給予任何處置即可恢復，因此似乎並不構成住院之
    原因，醫院在觀察1至2日後，至多應於94年9月17日即可出
    院」，原審判決依兩造所提出之資料、上開國立台灣大學醫
    學院附設醫院之鑑定意見書，認被上訴人於94年9月17日可
    出院時未出院，而多觀察1、2日於94年9月19日辦理出院尚
    屬合情合理，係兼採國立台灣大學醫學院附設醫院之鑑定意
    見，及兩造提出之資料，而非僅以「病人均信賴醫師之指示
    」，核屬法院調查、取捨證據職權之行使，上訴人指陳原判
    決「有違醫學專業經驗法則」，惟未具體表明所違反之醫學
    專業經驗法則之內容為何，並非合法。另上訴人主張依研究
    報告，2003年每一位糖尿病患者住院次數平均每年1.926次
    ，且八成以上糖尿病患者一年住院次數少於2次，且住院天
    數為10日內，足證被上訴人在無併發症下之住院週期不符常
    理等語，僅泛稱被上訴人住院之週期不合理，亦未具體指摘
    原判決所違背法令之具體內容為何，亦非合法。綜合前述，
    本件上訴難認合法，應予駁回。
四、依民事訴訟法第436條之32第2項、第444條第1項前段、第95
    條、第78條，裁定如主文。
中    華    民    國    95    年    11    月    20    日
                  民事第四庭    審判長  許秀芬
                                法  官  周靜秀
                                法  官  王  銘
正本係照原本作成
本裁定不得抗告
中    華    民    國    95    年    11    月    20    日
                                書記官


司法院資訊處製作；財團法人民間司法改革基金會備份。
